【裁判字號】    97,交聲,451
【裁判日期】    970520
【裁判案由】    聲明異議
【裁判全文】
臺灣彰化地方法院交通事件裁定         97年度交聲字第451號
原處分機關  交通部公路總局臺中區監理所彰化監理站
異  議  人
即受處分人  乙○○
送達代收人  丙○○○
上列受處分人因違反道路交通管理處罰條例案件，對於交通部公
路總局臺中區監理所彰化監理站中華民國97年2 月21日所為之處
分（原處分案號：彰監四字第裁64-I00000000號裁決書）聲明異
議，本院裁定如下：
    主  文
原處分撤銷。
乙○○於駕駛執照吊扣期間駕駛小型車，處罰鍰新臺幣玖仟元，
吊銷駕駛執照，壹年內禁考，並記違規點數壹點。
    理  由
一、原處分意旨略以：異議人即受處分人乙○○於民國97年2 月
    18日晚間9 時17分許，駕駛車牌號碼3989-DF 號自用一般小
    客貨車，在彰化縣福興鄉○○街36號為警舉發「駕駛執照吊
    扣期間駕駛汽車，且酒精濃度超過規定標準」違規，爰依道
    路交通管理處罰條例第35條第3 項處罰鍰新臺幣（下同）6
    萬元，吊銷駕駛執照，3 年內禁考。
二、異議意旨略以：異議人於97年2 月18日晚間6 時43分，駕駛
    上揭自用小客貨車熄火停放於彰化縣福興鄉○○街11之12號
    附近，下車勘查田地，因天氣寒冷，故飲用當晚所購買之玉
    泉清酒取暖，約1 小時後回到車上，旋遭莊菊花騎機車自後
    方撞擊，於協助處理交通事故期間，並未被懷疑是酒後駕車
    ，惟警方請異議人開車尾隨救護車至醫院時，異議人主動告
    知：有飲酒，不能開車等語，卻因此被控酒後駕車，原處分
    顯有錯誤，爰請撤銷原處分等語。
三、按犯罪事實應依證據認定之，無證據不得推定其犯罪事實；
    又不能證明被告犯罪或其行為不罰者，應諭知無罪之判決，
    刑事訴訟法第154 條第2 項、第301 條第1 項，分別定有明
    文。又認定不利於被告之事實，須依積極證據，苟積極證據
    不足為不利於被告事實之認定時，即應為有利於被告之認定
    ，更不必有何有利之證據；且事實之認定，應憑證據，如未
    能發現相當證據，或證據不足以證明，自不能以推測或擬制
    之方法，以為裁判基礎；而認定犯罪事實所憑證據，雖不以
    直接證據為限，間接證據亦包括在內；然而無論直接或間接
    證據，其為訴訟上之證明，須於通常一般之人均不致有所懷
    疑，而得確信其為真實之程度者，始得據為有罪之認定，若
    其關於被告是否犯罪之證明未能達此程度，而有合理性懷疑
    之存在，致使無從形成有罪之確信，根據「罪證有疑，利於
    被告」之證據法則，即不得遽為不利被告之認定，亦分別有
    最高法院30年上字第816 號、40年臺上字第86號、76年臺上
    字第4986號等判例可資參照。而依道路交通管理處罰條例第
    89條規定，法院受理有關交通事件，準用刑事訴訟法之規定
    ，前開規定及判例意旨自得適用於本件聲明異議案件；且道
    路交通管理處罰條例之立法目的乃為加強道路交通管理，維
    護交通秩序，確保交通安全，其本質在維持行政上之秩序，
    達成國家維持交通秩序之行政目的，因而，對於違反本條例
    所規定行政上義務之行為人科處制裁，其性質上屬於行政秩
    序罰，依該條例科處行政罰事件，依據公法爭議之舉證責任
    分配法則，首應先由行政機關就其業已履踐相關正當法律程
    序，以及人民應受處罰之客觀違反法令行為，負證明之責。
四、原處分意旨認異議人有飲用酒類後其吐氣所含酒精濃度超過
    0.25而駕駛汽車之違規事實，無非係以異議人於上開時、地
    經警測得酒精濃度為0.34mg/l，超過標準值乙節為據。惟查
    ：
  (一)異議人經警測得酒精濃度為超過標準值之0.34mg/l乙節，有
    當事人酒精測定紀錄表1 紙在卷可稽，且為異議人所是認，
    此部分之事實固堪認定。惟就異議人是否有「駕駛汽車」之
    違規事實，經訊證人即舉發員警甲○○，結證稱：伊到場時
    受處分人車輛處於熄火狀態，當時是莊菊花與受處分人發生
    車禍，莊菊花亦表示受處分人是在停車狀態；當時有人說受
    處分人身上有酒味，故施以呼氣酒精濃度測試，並未注意受
    處分人車上有無酒瓶，亦未特別注意車輛狀況，係因聞到酒
    味而對受處分人施測，並未目睹受處分人喝酒等語（見本院
    97年4 月30日訊問筆錄）。依上開證人證述，僅足認定異議
    人確有於實施酒精濃度測試前飲酒之事實，尚無從直接推論
    異議人有酒後駕駛汽車之行為。
  (二)再觀諸異議人與莊菊花發生車禍時，異議人車輛係在引擎熄
    火狀態，遭莊菊花騎車自後撞及，業據證人甲○○證述在卷
    ，並有彰化縣警察局道路交通事故談話紀錄表、道路交通事
    故現場圖、道路交通事故調查報告表(一)(二)附卷為憑，核與異
    議人陳述相符，是亦無法徒以交通事故之發生，推論異議人
    有駕車行為。
  (三)況依異議人所持用之門號0000-000000 號行動電話基地台位
    置觀之，異議人確係於97年2 月18日晚間7 時36分許已在違
    規地點附近，有行動電話通訊紀錄查詢資料1 紙在卷可證，
    是異議人所稱：係停車後，始在該處飲酒乙節，實非全無可
    能。
  (四)從而，原處分所憑之證據，在論理上既得為有利於異議人之
    解釋，而對違規事實存否有合理性懷疑之存在，依前揭說明
    ，即應為對異議人有利之認定。原處分遽予認定異議人有酒
    精濃度超過規定標準駕駛汽車之行為，而依道路交通管理處
    罰條例第35條第3 項予以裁罰，尚有未當。
五、按汽車駕駛人，於駕駛執照吊扣期間駕駛小型車或機器腳踏
    車者，處6,000 元以上1 萬2,000 元以下罰鍰，並當場禁止
    其駕駛、吊銷其駕駛執照、記該汽車違規紀錄1 次，道路交
    通管理處罰條例第21條第1 項第5 款、第4 項、第5 項定有
    明文；又汽車駕駛人，曾依本條例其他各條規定吊銷駕駛執
    照者，1 年內不得考領駕駛執照，同條例第67條第3 項規定
    甚明。經查：異議人考領有小型車駕駛執照，前於96年6 月
    27日遭吊扣駕駛執照1 年，吊扣期間自96年6 月28日起至97
    年6 月27日止，有交通部公路總局臺中區監理所彰化監理站
    97年4 月9 日中監彰字第0970007289號函、違規查詢報表、
    汽車駕照基本資料報表各1 紙在卷可參。本件違規時間係在
    其小型車駕駛執照吊扣期間，異議人於駕照吊扣期間仍駕駛
    上揭車輛自彰化縣彰化市行駛至上開車禍發生地點後，始熄
    火停車等情，業為異議人所自承，其駕駛車輛之行為，顯有
    違上開規定，應依道路交通管理處罰條例第21條第1 項第5
    款、第4 項、第5 項、第67條第3 項規定及違反道路交通管
    理事件統一裁罰基準表，裁處罰鍰9,000 元，記違規點數1
    點，並吊銷其駕駛執照，1 年內禁考。
六、綜上，原處分認定之違規事實難認允當，依上揭說明，本件
    異議為有理由，原處分應予撤銷，並由本院改諭知如主文第
    2 項所示之處分。
據上論斷，應依道路交通管理處罰條例第87條第2 項，道路交通
案件處理辦法第20條，裁定如主文。
中    華    民    國    97    年    5     月    20    日
                  交通法庭  法  官  楊舒嵐
以上正本證明與原本無異。
如不服本裁定，應於裁定送達後五日內向本院提出抗告狀 (須附
抗告狀繕本 )。
中    華    民    國    97    年    5     月    20    日
                            書記官  張木松


司法院資訊處製作；財團法人民間司法改革基金會備份。
